臺灣新北地方法院民事裁定　　　 110年度消債職聲免字第77號
聲　請　人　鄭家榆　

相　對　人①裕融企業股份有限公司

法定代理人　嚴陳莉蓮

相　對　人②富全國際資產管理股份有限公司

法定代理人　陳文展　
相　對　人③陽光資產管理股份有限公司


法定代理人　林盛茂　
相　對　人④仲信資融股份有限公司

法定代理人　張銘聰　
相　對　人⑤滙誠第一資產管理股份有限公司

法定代理人　莊仲沼　
相　對　人⑥滙誠第二資產管理股份有限公司

法定代理人　莊仲沼　


相　對　人⑦羅淑玲即北銀當舖

相　對　人⑧臺灣銀行股份有限公司

法定代理人　許志文　
代　理　人　陳怡卉　
相　對　人⑨勞動部勞工保險局

法定代理人　鄧明斌　
相　對　人⑩良京實業股份有限公司

法定代理人　平川秀一郎

相　對　人⑪中華電信股份有限公司

法定代理人　謝繼茂　
上列當事人因消費者債務清理事件聲請免責，本院裁定如下：
    主  文
聲請人甲○○應予免責。
    理  由
一、按法院為終止或終結清算程序之裁定確定後，除別有規定外
    ，應以裁定免除債務人之債務，消費者債務清理條例（下稱
    消債條例）第132條定有明文。復按法院裁定開始清算程序
    後，債務人有薪資、執行業務所得或其他固定收入，扣除自
    己及依法應受其扶養者所必要生活費用之數額後仍有餘額，
    而普通債權人之分配總額低於債務人聲請清算前二年間，可
    處分所得扣除自己及依法應受其扶養者所必要生活費用之數
    額者，法院應為不免責之裁定。但債務人證明經普通債權人
    全體同意者，不在此限。次按債務人有下列各款情形之一者
    ，法院應為不免責之裁定，但債務人證明經普通債權人全體
    同意者，不在此限：(一)於七年內曾依破產法或本條例規定
    受免責。(二)故意隱匿、毀損應屬清算財團之財產，或為其
    他不利於債權人之處分，致債權人受有損害。(三)捏造債務
    或承認不真實之債務。(四)聲請清算前二年內，因消費奢侈
    商品或服務、賭博或其他投機行為，所負債務之總額逾聲請
    清算時無擔保及無優先權債務之半數，而生開始清算之原因
    。(五)於清算聲請前一年內，已有清算之原因，而隱瞞其事
    實，使他人與之為交易致生損害。(六)明知已有清算原因之
    事實，非基於本人之義務，而以特別利於債權人中之一人或
    數人為目的，提供擔保或消滅債務。(七)隱匿、毀棄、偽造
    或變造帳簿或其他會計文件之全部或一部，致其財產之狀況
    不真確。(八)故意於財產及收入狀況說明書為不實之記載，
    或有其他故意違反本條例所定義務之行為，致債權人受有損
    害，或重大延滯程序，為消債條例第133條、第134條所明文
    。是法院為終止或終結清算程序之裁定確定後，除有消債條
    例第133條、第134條各款所定之情形者，法院應為不免責之
    裁定外，法院即應以裁定免除債務人之債務。
二、本件聲請人即債務人前於民國108年11月4日向本院聲請清算
    ，經本院於109年2月15日上午11時以109年度消債清字第191
    號裁定准予開始清算程序，經本院司法事務官以109年度司
    執消債清字第26號進行清算程序，嗣於同年12月18日製作清
    算事件金額分配表並業已分配完結，故本院司法事務官於11
    0年3月18日裁定終結清算程序並確定在案等情，業據本院調
    取上開卷宗審閱查核無訛。是以，依前揭法律規定，本件所
    應審究者即為債務人是否應予免責。
三、經查：
  ㈠本件債務人無消債條例第133條所定不予免責之情形：
    本件債務人是否有消債條例第133條所定不予免責之事由，
    所應審認者即本件是否符合該條「於清算程序開始後，債務
    人有薪資、執行業務所得或其他固定收入，扣除自己及依法
    應受其扶養者所必要生活費用之數額後仍有餘額」及「普通
    債權人之分配總額低於債務人聲請清算前二年間，可處分所
    得扣除自己及依法應受其扶養者所必要生活費用之數額」此
    兩要件。經查，聲請人主張伊於清算程序開始後至今，需照
    顧小孩並無工作，除購買直銷領取回饋金外，平常收入為低
    收入戶補助，以維持基本生活，有債務人與其子女存摺封面
    及內頁、統一發票、勞工保險被保險人投保資料表為證，其
    收入為新臺幣(下同)496,802元(含未成年子女低收入戶補助
    201,520元、73,280元；未成年子女行政院津貼18,000元；
    租金補助44,000元、16,000元；未成年子女身障補助40,520
    元；葡眾企業民生用品回饋金975元、1,216元；社會福利基
    金57,300元；艾多美民生用品回饋金615元、606元；未成年
    子女早療補助32,800元；未成年子女學產補助6,000元、2,9
    70元、1,000元)，惟按未成年子女，因繼承、贈與或其他無
    償取得之財產，為其特有財產；父母對於未成年子女之特有
    財產，有使用、收益之權；但非為子女之利益，不得處分之
    ，民法第1087條、第1088條第2項定有明文。次按兒童少年
    生活扶助之目的，係在協助家庭無力撫育之兒童少年度過困
    境，促進健康成長，其領取補助之對象以未滿18歲之兒童少
    年為限（臺灣省各縣市辦理兒童少年生活扶助實施計畫第2
    點、第3點規定參照）。依民法第1087條規定，此項補助應
    屬未成年子女之特有財產，父母對之雖有使用、收益之權，
    惟該財產究非父母所有，且非為子女之利益不得處分（司法
    院103年第9期民事業務研究會消費者債務清理專題第9號意
    見參照）。是上開有關未成年子女生活補助及津貼屬其未成
    年子女之特有財產，不應列為債務人收入範圍，併此敘明。
    是債務人自清算程序開始後至110年4月30日止，其收入為12
    0,712元。又聲請人於清算程序開始後，主張每月生活必要
    支出及扶養費約為20,800元(含伙食費6,800元、生活費1,00
    0元、通信費1,000元、交通費1,000元、子女扶養費11,000
    元)，本院衡酌聲請人之家庭親屬狀況、工作型態、目前社
    會經濟消費之常情，認上開必要支出費用項目及扶養費未逾
    一般人生活程度，是其主張每月生活必要支出及扶養費為20
    ,800元，應堪採信。是聲請人於清算程序開始後至110年4月
    30日止，共支出約為291,200元，是聲請人於清算程序開始
    後至110年4月30日止，其收入扣除生活必要支出及扶養費後
    已無餘額。是以，本件債務人與消債條例第133條所定「於
    清算程序開始後，債務人有薪資、執行業務所得或其他固定
    收入，扣除自己及依法應受其扶養者所必要生活費用之數額
    後仍有餘額」之要件即有未合，則該條所定本件「普通債權
    人之分配總額是否低於債務人聲請清算前二年間，可處分所
    得扣除自己及依法應受其扶養者所必要生活費用之數額」之
    要件自無庸再予審酌。從而，本件債務人無消債條例第133
    條所定不予免責之情形，應堪認定。
  ㈡本件債務人無消債條例第134條各款不予免責之情形：
    依消債條例關於清算程序係以免責主義為原則，不免責為例
    外，倘債權人主張債務人有消債條例第134條各款所定不免
    責之情事，即應由債權人就債務人有合於上開各款要件之事
    實，提出相當之事證證明之，惟相對人既未具體說明或提出
    相當事證證明，且本院復查無聲請人有何消費者債務清理條
    例第134條所列各款之不免責事由，自難認聲請人有消債條
    例第134條各款所定之情事。則相對人所為前開主張，係屬
    無據。
四、綜上所述，本件聲請人於清算程序開始後其收入扣除生活必
    要支出及扶養費已無餘額，而無消債條例第133條所定不予
    免責情事，復查無消債條例第134條各款所定應不予免責之
    事由存在，則揆諸前揭法律規定，本件債務人聲請免責為有
    理由，應予准許，爰裁定如主文。
中    華    民    國   110    年    10    月    25    日
                  民事第五庭    法  官  連士綱
以上正本係照原本作成。
如對本裁定抗告須於裁定送達後10日內向本院提出抗告狀，並應
繳納抗告費新臺幣1,000元。
中    華    民    國   110    年    10    月    26    日
                                書記官  游曉婷